臺灣桃園地方法院小額民事判決
110年度壢小字第1967號
原      告  蔡佩姍  

被      告  田又宜  

            賴俊傑  

上列當事人間請求返還不當得利事件，本院於民國111年3月22日
言詞辯論終結，判決如下：
    主    文
一、被告賴俊傑應給付原告新臺幣貳萬陸仟零陸拾柒元。
二、原告其餘之訴駁回。
三、訴訟費用新臺幣壹仟元，其中新臺幣捌佰肆拾陸元由被告賴
    俊傑負擔，餘由原告負擔。
四、本判決原告勝訴部分得假執行。　　
    理 由 要 領
一、本件依民事訴訟法第436條之18第1項規定，除下列理由要領
    外，僅記載主文，其餘省略。
二、原告主張：原告前透過21世紀房屋業務員即被告田又宜，向
    被告賴俊傑承租其所有門牌號碼桃園市○鎮○○路0段0號5樓之
    2房屋(下稱系爭房屋)，而被告田又宜與被告賴俊傑為夫妻
    ，且為被告賴俊傑之代理人。嗣原告與被告賴俊傑約定於民
    國110年7月27日簽訂租賃契約，租期自110年8月5日起至111
    年5月5日止(下稱系爭租約)，原告於110年7月24日以匯款方
    式交付被告田又宜定金新臺幣(下同)5,000元，並於110年7
    月27日以匯款方式交付被告賴俊傑37,500元(包含1個月租金
    及押租金共34,000元、仲介費8,500元，因前開定金轉為租
    金，故原告僅再交付37,500元)，而簽約前原告有向被告田
    又宜表示因原告上夜班怕吵鬧，被告田又宜則保證不會吵，
    所以原告才簽約，但並沒有給原告3天審閱期。原告於110年
    7月29日即入住系爭房屋，而系爭租約租期開始前，原告有
    多次告知被告田又宜系爭房屋周遭環境太吵，有救護車跟汽
    機車聲音、樓上住戶也會發出噪音，便表示要解約，並於11
    0年8月11日點交房屋，系爭租約既已解除，被告受領原告上
    開交付之款項無法律上原因，自屬不當得利，扣除原告已使
    用系爭房屋日數之租金後應返還原告，詎被告僅退還原告8,
    500元之仲介費，並表示原告交付之款項要扣除1個月押租金
    及租金。為此，爰依不當得利之法律關係提起本件訴訟等語
    。並聲明：被告應給付原告30,798元。
三、被告之答辯：
(一)被告田又宜則以：原告交付伊的定金5,000元已轉成租金，
    伊已交給被告賴俊傑。系爭租約有載明不得提前解約，因為
    原告表示太吵，無法繼續承租系爭房屋提前解約，所以出租
    人即被告賴俊傑就扣原告1個月的租金及押租金，因為原告
    住超過系爭租約之起始日，所以要按月計算租金等語置辯。
    並聲明：原告之訴駁回。
(二)被告賴俊傑則以：因原告提前解約，所以要沒收1個月的租
    金及押租金等語置辯。並聲明：原告之訴駁回。　　
四、本院之判斷：
　  本件兩造均不否認原告與被告賴俊傑有簽訂系爭租約，且原
    告自110年7月29日開始居住系爭房屋，及原告於110年8月11
    日已點交返還系爭租屋等事實，被告亦不否認被告賴俊傑有
    向原告收取42,500元(包含1個月租金及押租金34,000元、仲
    介費8,500元)，原告則自承被告賴俊傑有退還伊8,500元之
    仲介費（本院卷第52頁）。然被告辯稱因原告提早解約故扣
    除1個月之租金及押金後，無須再返還原告任何款項；原告
    主張扣除已居住之日數，被告應將剩餘費用返還原告。是以
    本件之爭點厥為：原告請求被告返還30,798元有無理由？
(一)按無法律上之原因而受利益，致他人受損害者，應返還其利
    益。雖有法律上之原因，而其後已不存在者，亦同，民法第
    179條定有明文。次按承租人應依約定日期，支付租金，民
    法第439條前段定有明文。又租賃期間自110年8月5日起至11
    1年8月5日止；租金每個月17,000元，每期應繳納1個月，租
    金應於每月15日以前繳納，系爭租約第2條、第3條亦有明文
    (本院卷第24頁)。本件原告固主張其於租賃期間開始前業已
    與被告賴俊傑終止系爭租約，並於110年8月11日點交返還系
    爭租屋。惟查，原告自承兩造係於110年7月27日初即簽訂系
    爭租約，是以系爭租約於兩造簽訂時，即已成立並生效，系
    爭租約有效與否，與系爭租約所約定之租賃期間尚非有關，
    系爭租約既已成立生效，兩造自應受系爭租約約定所拘束。
    而原告自110年7月29入住系爭房屋，迄110年8月11日返還系
    爭房屋之日止，共使用系爭房屋14日，則應給付租金為7,93
    3元【計算式：17,000元×(14日/30日)＝7,933元，元以下四
    捨五入】，而被告賴俊傑已受領8月之租金17,000元，因系
    爭租約已終止，則被告賴俊傑就受領租金超過7,933元部分
    即無法律上原因，故原告依不當得利之法律關係請求被告賴
    俊傑返還9,067元【計算式：17,000元－7,933元＝9,067元】
    ，為有理由，逾此範圍之請求，則屬無據。
(二)再按押租金之主要目的在於擔保承租人履行租賃債務，故租
    賃關係消滅後，承租人如有欠租或其他債務不履行時，其所
    交付之押租金，發生當然抵充之效力。而於抵充後，猶有餘
    額，始生返還押租金之問題（最高法院87年度台上字第1631
    號判決意旨參照）。又本契約於期限屆滿前，除依第16條及
    第17條規定得提前終止租約外，租賃雙方不得任意終止租約
    ；依前項約定得終止租約者，租賃之一方應至少於終止前一
    個月通知他方。一方未為先期通知而逕行終止契約者，應賠
    償他方最高不得超過一個月租金額之違約金，系爭租約第13
    條第1、2項分別定有明文（本院卷第30頁），足見承租人即
    原告除依第16條及第17條規定外不得任意終止契約，而系爭
    租約第13條第2項雖有違約金之約定，惟觀諸該約定之文資
    ，可知違約金約定之前提為「依前項約定得終止租約者」，
    係指「得任意終止」之情形，而本件系爭租約第13條第1項
    原有「得任意終止」及「不得任意終止」等選項，原告與被
    告賴俊傑既勾選約定為「不得任意終止」，則應無該第2項
    之適用，是被告賴俊傑主張原告應賠償1個月租金額之違約
    金，應屬無據。而被告賴俊傑又未提出原告有何債務不履行
    債務可供抵充押租金之證據資料，則系爭租約終止後，被告
    賴俊傑繼續保有1個月押租金即屬無法律上原因，原告請求
    被告賴俊傑返還1個月押租金17,000元，核屬有據，應予准
    許。
(三)末查，原告雖有匯款5,000元至被告田又宜帳戶，然原告亦
    自承被田又宜係被告賴俊傑之代理人，且上開款項係系爭租
    約定金等語，而系爭租約之出租人為被告賴俊傑，被告田又
    宜亦稱上開款項已交付予被告賴俊傑，則被告田又宜自非受
    有利益者，故原告請求被告田又宜返還不當得利即屬無據，
    應予駁回。
五、綜上所述，原告依不當得利之法律關係，請求被告賴俊傑給
    付26,063元【計算式：9,067元＋17,000元=26,067元】，為
    有理由，應予准許，逾此範圍之請求，為無理由，應予駁回
    。
中　　華　　民　　國　　111 　年　　4 　　月　　7 　　日
                  中壢簡易庭      法  官  張博鈞
以上為正本係照原本作成。
如不服本判決，應於送達後20日內，向本院提出上訴狀並表明上
訴理由，如於本判決宣示後送達前提起上訴者，應於判決送達後
20日內補提上訴理由書（須附繕本）。
如委任律師提起上訴者，應一併繳納上訴審裁判費。
中　　華　　民　　國　　111 　年　　4　　月　　7    　日
                                  書記官  張季容
附錄：
一、民事訴訟法第436條之24第2項：
    對於小額程序之第一審裁判上訴或抗告，非以其違背法令為
    理由，不得為之。
二、民事訴訟法第436條之25：
    上訴狀內應記載上訴理由，表明下列各款事項：
    （一）原判決所違背之法令及其具體內容。
    （二）依訴訟資料可認為原判決有違背法令之具體事實。
三、民事訴訟法第471 條第1 項：（依同法第436 條之32第2 項
    規定於小額事件之上訴程式準用之）上訴狀內未表明上訴理
    由者，上訴人應於提起上訴後20日內，提出理由書於原第二
    審法院；未提出者，毌庸命其補正，由原第二審法院以裁定
    駁回之。